【裁判字號】    89,自,256
【裁判日期】    890530
【裁判案由】    侵占
【裁判全文】
臺灣臺北地方法院刑事判決                          八十九年度自字第二五六號
    自  訴  人  群力交通事業股份有限公司
    代  表  人  甲○○
    被      告  乙○○
右列被告因侵占案件，經自訴人提起自訴，本院判決如左：
    主  文
乙○○無罪。
    理  由
一、自訴意旨略以：被告乙○○於民國八十八年十一月一日十五時起承租自訴人所有
    ＥＩ－五００號計程車營運（引擎號碼四Ｇ九二Ｄ００八六六三），並使用該車
    行車執照，依約被告每日車租新台幣（下同）七百萬元，每五日應繳納乙次，然
    被告未依規定繳付車租（至今租欠十萬零三百元），經自訴人多次催繳，被告均
    避不見面，又自訴人於八十八年二月二十一日以存證信函催促至今被告仍置之不
    理，顯然被告蓄意侵占等語。
二、按犯罪事實應依證據認定之，無證據不得推定其犯罪事實。又不能證明被告犯罪
    者，應諭知無罪之判決，刑事訴訟法第一百五十四條、第三百零一條第一項分別
    定有明文。又事實之認定，應憑證據，如未能發現相當證據，或證據不足以證明
    ，自不能以推測或擬制之方法，為裁判基礎，最高法院四十年臺上字第八六號判
    例可資參照。次按侵占罪之主觀要件，須持有人變易其原來之持有意思而為不法
    所有之意思，如僅將持有物延不交還，或有其他原因致一時未能交還，既缺乏主
    觀要件，即難遽以該罪相繩，不能遽論以該罪，最高法院二十三年度上字第一九
    一五號、六十八年度台上字第三一四六號判例可資參照。
三、本件自訴人認被告乙○○涉犯前開侵占罪嫌，無非以自訴人與被告簽訂之租賃計
    程車合約書、汽車新領牌照登記書及自訴人寄予被告之存證信函為其所憑之論據
    。然訊據被告乙○○堅決否認有侵占犯行，辯稱：因承租之系爭ＥＩ－五００號
    營業小客車被朋友開走，伊沒錢給付租金，不敢向車行說，後來該車輛找到了就
    與自訴人聯絡等語。經查：自訴代表人甲○○已到庭陳稱：「剛開始我找不到被
    告，後來他有主動與我們聯絡」、「當初找不到他，他也沒有繳錢，認為有侵占
    ，但後來找到他之後都已講清楚，且被告現有按時還錢，應該沒有侵占故意」等
    語（參酌本院八十九年五月十八日審判筆錄），並提出被告已繳金額明細表一紙
    ，則被告若有侵占故意，何須事後主動與自訴人聯絡且給付租金，是自訴人僅以
    一時無法覓得被告及被告未按時給付租金或返還系爭車輛、行車執照，即認為被
    告有侵占犯行，已殊屬率斷，況自訴人現仍允許被告繼續承租使用系爭車輛一節
    為自訴人所自承，足見本件純屬租金給付遲延之民事糾紛，僅依自訴人所述情事
    ，尚難認為被告有侵占犯行，此外，復查無其他積極證據證明被告有自訴意旨所
    指犯行，既無法證明被告犯罪，依上開說明，自應為被告無罪之諭知。
據上論斷，應依刑事訴訟法第三百四十三條、第三百零一條第一項，判決如主文。
中    華    民    國      八十九      年    五        月    三十        日
                                      臺灣臺北地方法院刑事第八庭
                                          法  官  鄭  佾  瑩
右正本證明與原本無異。
如不服本判決，應於判決送達後十日內，向本院提出上訴狀。
                                          書記官  馬  中  武
中    華    民    國      八十九      年      六      月      二        日


司法院資訊處製作；財團法人民間司法改革基金會備份。
